【裁判字號】    98,易,92
【裁判日期】    980428
【裁判案由】    詐欺
【裁判全文】
臺灣花蓮地方法院刑事判決                98年度易字第92號
公  訴  人  臺灣花蓮地方法院檢察署檢察官
被      告  乙○○
上列被告因詐欺案件，經檢察官提起公訴（98年度偵字第877 號
）及移送併案審理（98年度偵字第1329號），被告於準備程序中
就被訴事實為有罪之陳述，經本院改行簡式審判程序，並判決如
下：
    主  文
乙○○幫助意圖為自己不法之所有，以詐術使人將本人之物交付
，處有期徒刑肆月，如易科罰金，以新臺幣壹仟元折算壹日。緩
刑貳年，並應於判決確定後壹年內，向執行檢察官指定之公益團
體、地方自治團體或社區提供捌拾小時之義務勞務。緩刑期間付
保護管束。
    事  實
一、乙○○預見將金融機構帳戶之提款卡提供予他人使用，可能
    助長他人為掩飾詐欺所得犯罪之用，竟不違其本意，基於幫
    助詐欺之故意，將其於民國97年12月16日向中國信託銀行花
    蓮分行申辦帳號000-000000000000號帳戶之存摺、提款卡（
    含密碼）等物，於同年月18日晚間某時許在臺北市臺北火車
    站，將上開物品賣予不詳姓名年籍之成年男子所屬之詐欺集
    團使用，惟交付後未取得款項。嗣該詐欺集團成員於同年月
    19日某時許，推由1 名不詳姓名年籍之成年人，以電話聯絡
    甲○○，佯稱其向東森購物以信用卡繳款之方式資料有誤，
    致銀行無法請款，請甲○○至自動櫃員機前操作取消指令並
    將存款提出，並存入安全帳戶，否則其存款將遭銀行扣領，
    甲○○不疑有他而陷於錯誤，隨即於同日20時22分許至屏東
    縣屏東市○○路122 號之中國信託銀行自動櫃員機存入新臺
    幣28,000元至乙○○上開帳戶內，旋遭詐騙集團提領得逞，
    嗣甲○○發覺遭騙後，報警循線查獲。
二、案經花蓮縣警察局花蓮分局報告臺灣花蓮地方法院檢察署檢
    察官偵查起訴。
    理  由
一、上揭事實，業據被告乙○○於本院準備程序與審理中坦承不
    諱，核與證人即被害人甲○○於警詢之指述相符，並有中國
    信託商業銀行帳號000-00000000000 號帳戶之對帳單、現金
    存入收據、內政部警政署反詐騙案件紀錄表各1 份、中國信
    託商業銀行股份有限公司98年1月15日中信銀字第098222712
    01406 號函所附被告開戶申請書等附卷可稽，足認被告之自
    白與事實相符，是本件事證明確，被告犯行均堪予認定，應
    依法論科。
二、按刑法上之幫助犯，係對於犯罪與正犯有共同之認識，而以
    幫助之意思，對於正犯資以助力，而未參與實施犯罪之行為
    者而言（最高法院75年度臺上字第1509號、88年度臺上字第
    1270號判決意旨參照）。是以，如未參與實施犯罪構成要件
    之行為，而係出於幫助之意思提供助力，即屬幫助犯，而非
    共同正犯。核被告所為，係犯刑法第30條第1項前段、第339
    條第1 項之幫助詐欺取財罪。被告對詐欺集團成員所為詐欺
    犯行施以助力，為幫助犯，應依刑法第30條第2 項之規定，
    按正犯之刑減輕其刑。至檢察官移送併案之事實，核與起訴
    之犯罪事實相同，屬於事實上之同一案件，本院自得併予審
    究。爰審酌被告前無任何科刑紀錄，有臺灣高等法院被告前
    案紀錄表在卷可憑，素行尚佳，其提供上開銀行帳戶之存摺
    、提款卡及密碼予詐欺集團成員使用，助長詐騙財產犯罪之
    風氣，造成許多無辜民眾受騙而受有金錢損失，並使執法人
    員難以追查該詐騙集團成員之真實身分，復參酌其智識程度
    、被害人遭詐騙之金額，以及犯後坦承犯行，態度良好等一
    切情狀，量處如主文所示之刑並諭知易科罰金之折算標準。
三、至被告所有上開中國信託商業銀行花蓮分行帳戶之存摺、提
    款卡，雖為被告所有供本件幫助詐欺罪所用之物，惟未扣案
    ，為免將來執行困難，爰不予宣告沒收，附此敘明。
四、末查，被告前未曾受有期徒刑以上刑之宣告乙節，如前所述
    ，其因一時失慮致罹刑典，犯罪後已坦承犯行並深具悔意，
    本院認經此偵、審程序及罪刑宣告之教訓後，當知警惕而無
    再犯之虞，因認其所受刑之宣告以暫不執行為適當，爰併予
    宣告緩刑2年，並應於判決確定後1年內向執行檢察官指定之
    公益團體、地方自治團體或社區提供80小時之義務勞務，以
    勵自新，並於緩刑期間付保護管束。
據上論斷，應依刑事訴訟法第273條之1第1項、第299條第1 項前
段，刑法第30條第1項前段、第2項、第339條第1項、第41條第 1
項前段、第74條第1項第1款、第2項第5款、第93條第1項第2款，
刑法施行法第1條之1，判決如主文。
本案經檢察官張立中到庭執行職務。
中    華    民    國    98     年    4    月    28    日
                  刑事第三庭    法  官  許乃文
以上正本證明與原本無異。
如不服本判決應於收受送達後10日內向本院提出上訴書狀，並應
敘述具體理由。其未敘述上訴理由者，應於上訴期間屆滿後20日
內向本院補提理由書 (均須按他造當事人之人數附繕本)「 切勿
逕送上級法院」。告訴人或被害人如對於本判決不服者，應具備
理由請求檢察官上訴，其上訴期間之計算係以檢察官收受判決正
本之日期為準。
中    華    民    國    98    年    4     月    28    日
                                書記官
附錄本判決論罪之法律條文：
中華民國刑法第339條：
意圖為自己或第三人不法之所有，以詐術使人將本人或第三人之
物交付者，處 5 年以下有期徒刑、拘役或科或併科 1 千元以下
罰金。
以前項方法得財產上不法之利益或使第三人得之者，亦同。
前二項之未遂犯罰之。


司法院資訊處製作；財團法人民間司法改革基金會備份。
